臺灣嘉義地方法院刑事裁定
111年度聲字第752號
聲明異議人  
即  受刑人  陳俊榮




上列聲明異議人因公共危險案件，不服檢察官執行之指揮（111
年度執字第2456號），聲明異議，本院裁定如下：
    主  文
聲明異議駁回。 
    理  由
一、聲明異議意旨略以：聲明異議人即受刑人陳俊榮因公共危險
    案件，經本院以111年度嘉交簡字第524號判決判處有期徒刑
    6月，如易科罰金，以新臺幣1000元折算1日。嗣經臺灣嘉義
    地方檢察署（下稱嘉義地檢署）檢察官通知到案執行，並已
    審核聲明異議人不准易科罰金或易服社會勞動，而令其入監
    執行。聲明異議人未婚，現與其母、2名胞姊同住，2名胞姊
    均為智能障礙者，生活起居皆需母親照顧，其母年事已高，
    於照料胞姊之餘，已無力外出工作，故無任何收入。聲明異
    議人之家庭經濟狀況貧寒，生活開銷均仰賴其從事土木工程
    所得收入，其因本案入監執行後，不僅無法協助母親照料胞
    姐，亦使全家失去唯一經濟來源，此對聲明異議人之家庭將
    產生重大不利之影響。將檢察官漏未審上開情狀，逕令聲明
    異議人不得易科罰金或易服社會勞動，而須入監執行，實有
    應調查事項未予調查之程序瑕疵。爰依刑事訴訟法第484條
    規定聲明異議，請撤銷檢察官原執行指揮等語。
二、聲明異議人或其法定代理人或配偶以檢察官執行之指揮為不
    當者，得向諭知該裁判之法院聲明異議；法院應就疑義或異
    議之聲明裁定之，刑事訴訟法第484條、486條分別定有明文
    。又犯最重本刑為5年以下有期徒刑以下之刑之罪，而受6個
    月以下有期徒刑或拘役之宣告者，得以新臺幣1000元、2000
    元或3000元折算1日，易科罰金；但易科罰金難收矯正之效
    或難以維持法秩序者，不在此限，刑法第41條第1項定有明
    文。依其立法理由，易科罰金之制度旨在救濟短期自由刑之
    流弊，性質屬於易刑處分，故在裁判宣告條件上不宜過於嚴
    苛，至於個別聲明異議人如有不宜易科罰金之情形，在刑事
    執行程序中，檢察官得依現行條文第1項但書之規定，審酌
    聲明異議人是否具有「確因不執行所宣告之刑，難收矯正之
    效，或難以維持法秩序」等事由，而為准許或駁回聲明異議
    人易科罰金之聲請，更符合易科罰金制度之意旨。是以，有
    期徒刑或拘役得易科罰金之案件，法院所諭知者僅係如易科
    罰金時之折算標準而已，至於是否准予易科罰金，依刑事訴
    訟法第457條之規定，賦予執行檢察官視個案具體情形得予
    裁量之權能，亦即執行檢察官得考量聲明異議人之實際情況
    ，是否有難收矯正之效或難以維持法秩序，以作為其裁量是
    否准予易科罰金之憑據，非謂一經判決宣告易科罰金之標準
    ，檢察官即應為易科罰金之處分。又所謂「難收矯正之效」
    及「難以維持法秩序」，乃立法者賦與執行檢察官得依具體
    個案，考量犯罪特性、情節及聲明異議人個人特殊事由，審
    酌應否准予易科罰金之裁量權，檢察官就此項裁量權之行使
    ，僅於發生裁量瑕疵之情況時，法院始有介入審查之必要，
    倘檢察官之執行指揮已就刑法第41條第1項但書所指情形妥
    為考量，則難認其裁量權之行使有何違法或不當可言。易言
    之，執行檢察官就聲明異議人是否確因易科罰金，有難收矯
    正之效，或難以維持法秩序之情事，有判斷之權限，法院僅
    得審查檢察官為刑法第41條第1項之裁量時，其判斷之程序
    有無違背法令、事實認定有無錯誤、其審認之事實與刑法第
    41條第1項之裁量要件有無合理關連、有無逾越或超過法律
    規定之範圍等問題外，原則上不宜自行代替檢察官判斷聲明
    異議人是否有上開情事，即僅於檢察官上開裁量權之行使，
    有前述未依法定程序進行裁量，超越法律授權裁量範圍等情
    事時，法院始有介入審查之必要（最高法院106年度台抗字
    第905號裁定意旨參照）。
三、經查：
　㈠聲明異議人因酒後駕車之公共危險案件，經本院以111年度嘉
    交簡字第524號判決判處有期徒刑6月，如易科罰金，以新臺
    幣1000元折算1日，於111年7月27日確定。該案經嘉義地檢
    署檢察官以111年度執字第2456號案件執行，於111年8月5日
    進行初步審核，認聲明異議人「酒駕犯罪經查獲3犯（含）
    以上」、「1年內查獲2次酒駕犯罪」、「前犯酒駕犯罪案件
    執行完畢或緩起訴處分確定，1年內再犯酒駕案件」，故否
    准易科罰金、易服社會勞動，並於同年月8日向聲明異議人
    發執行傳票，傳喚其於同年8月26日14時許到場執行，且於
    傳票註記：「聲明異議人因酒後駕車已屬第4犯，經本署初
    步審核易科罰金、社會勞動難收矯正之效或難以維持法秩序
    ，如仍欲聲請易科罰金或社會勞動，請具狀敘明理由遞送本
    署，或於傳喚日到署陳述意見，以供檢察官審核」等語。前
    述傳票於同年月9日送達聲明異議人住處，由其同居人收受
    ，然聲明異議人均未曾具狀向檢察官陳述意見，嗣於同年月
    26日前往嘉義地檢署報到，於檢察官訊問時，亦未陳述其不
    能入監執行之理由，且對於自該日開始執行，亦表示沒有意
    見等情，業經本院調閱臺灣嘉義地檢署111年度執字第2456
    號卷宗核閱無訛，並有臺灣高等法院被告前案紀錄表附卷可
    參。足認檢察官已酌留相當期間，以利聲明異議人就聲請易
    科罰金一事陳述意見並提出證據，實質上已充分給予聲明異
    議人陳述意見途徑暨表示其個人特殊事由之機會，檢察官所
    踐行之否准程序並無明顯瑕疵，當屬適法。
　㈡聲明異議人在本案之前，因酒後駕車之公共危險案件，分別①
    於107年，經本院以107年度嘉交簡字第169號判決判處有期
    徒刑3月確定，於107年9月20日易科罰金執行完畢；②於107
    年，經本院以107年度嘉交簡字第1626號判決判處有期徒刑4
    月確定，於108年10月16日易科罰金執行完畢；③於110年，
    經本院以110年度嘉交簡字第13號判決判處有期徒刑5月確定
    ，於110年5月11日易科罰金執行完畢等情，有臺灣高等法院
    被告前案紀錄表存卷可查。由上可知，聲明異議人自107年
    起至111年6月止之4年多期間，已4度因酒後駕車而經法院判
    處罪刑，堪認其反覆實行同一罪質犯罪之頻率不低，顯見經
    前案3度有期徒刑易科罰金執行完畢，仍不足以使聲明異議
    人心生警惕，達到嚇阻再犯之效果。
　㈢經查閱本案嘉義市政府警察局第一分局刑事偵查卷宗之聲明
    異議人警詢筆錄，可知聲明異議人於警詢時供承其係於飲酒
    完畢後，立即騎乘機車上路。且其本案併有未戴安全帽、無
    照駕駛普通重型機車等交通違規行為，亦有嘉義市政府警察
    局舉發違反道路交通管理事件通知單影本附卷可查。此均在
    在彰顯聲明異議人漠視法律規範，輕忽自身及其他用路人生
    命、身體安全及公共交通安全之態度。是以，前案3度有期
    徒刑易科罰金之執行顯難對聲明異議人收矯正之效，甚為明
    確，實有對其施以更強拘束力之執行手段以維持法秩序之需
    求。本院審酌上情，認檢察官於考量聲明異議人觸犯不能安
    全駕駛動力交通工具罪之次數、頻率後，認其不入監服刑，
    難收矯正之效，因而否准聲明異議人易科罰金，業已依本案
    個案之具體情形予以考量，所為判斷並未逾越法律授權、專
    斷或有將與事件無關之因素考慮在內等濫用權力之情事，自
    難認有何執行指揮違法或不當之情形。
　㈣聲明異議人雖以上開情詞，對檢察官之執行指揮為聲明異議
    ，然其所述事由僅涉及其家庭狀況，均無礙於上開「難收矯
    正之效」及「難以維持法秩序」之認定，要難憑此而認檢察
    官之執行指揮有何違法或不當。
四、綜上所述，執行檢察官於指揮執行時，本於法律所賦與指揮
    刑罰執行職權之行使，其裁量判斷經核並無違法或不當之情
    形。聲明異議意旨以前詞指摘檢察官不得易科罰金之執行指
    揮為不當，難認可採。本件聲明異議為無理由，應予駁回。
五、依刑事訴訟法第486條，裁定如主文。
中　　華　　民　　國　　111 　年　　9 　　月　　16　　日
                  刑事第五庭  法  官  陳盈螢
上列正本證明與原本無異。
如不服本裁定，應於裁定送達後5日內向本院提出抗告狀（應附
繕本）。
中　　華　　民　　國　　111 　年　　9 　　月　　16　　日
                              書記官  陳孟瑜